臺灣高等法院臺南分院刑事判決　　　　　　九十三年度上訴字第六四號　　　Ｇ
　　　上　訴　人　臺灣臺南地方法院檢察署檢察官
　　　被　　　告　林　嘉　鴻
右上訴人因被告違反毒品危害防制條例案件，不服臺灣臺南地方法院九十三年度訴字
第五五四號中華民國九十三年六月三十日第一審判決（起訴案號：臺灣臺南地方法院
檢察署九十三年度毒偵字第五一七號、九十三年度營毒偵字第九四號，併辦案號：九
十三年度營毒偵字第一九一號），提起上訴，本院判決如左：
      主      文
原判決關於施用第一級毒品暨定執刑部分均撤銷。
林嘉鴻連續施用第一級毒品，處有期徒刑壹年。扣案之第一級毒品海洛因壹包（淨重
零點零玖公克）沒收銷燬之；前開毒品外包裝袋（重零點貳柒公克）沒收。
其餘上訴駁回。
前開撤銷改判部分所處有期徒刑壹年，扣案之第一級毒品海洛因壹包（淨重零點零玖
公克）沒收銷燬之，前開毒品外包裝袋（重零點貳柒公克）沒收；與駁回上訴部分所
處有期徒刑陸月；應執行有期徒刑壹年肆月，扣案之第一級毒品海洛因壹包（淨重零
點零玖公克）沒收銷燬之，前開毒品外包裝袋（重零點貳柒公克）沒收。
      事      實
一、林嘉鴻前因施用第一級毒品海洛因案件，於民國（下同）九十二年十一月十二日
    送觀察、勒戒，經觀察、勒戒後，認無繼續施用毒品之傾向，由臺灣臺南地方法
    院檢察署檢察官於九十二年十二月四日，以九十二年度營毒偵字第一九七、二○
    ○、二三二號不起訴處分確定，並於九十二年十二月四日觀察、勒戒執行完畢釋
    放。
二、詎林嘉鴻仍未戒除毒癮，明知海洛因及安非他命分別為毒品危害防制條例所列第
    一、二級毒品，不得施用、持有，竟基於施用第一級毒品海洛因概括犯意及施用
    第二級毒品安非他命之犯意，而於距前次觀察、勒戒執行完畢釋放後五年內，即
    自九十三年一月初某日起至同年四月二十二日止，連續在台南縣新營市急水溪堤
    防旁及新營市○○路夜市公廁等處，以香菸燒烤方式施用第一級毒品海洛因多次
    。林嘉鴻另起施用第二級毒品安非他命之犯意，於九十三年一月十八日，在不詳
    處所，以玻璃球燒烤後吸食煙霧之方式，施用第二級毒品安非他命乙次。嗣分別
    於九十三年一月二十日在台南縣柳營鄉八翁村八老爺三十四之一號因騎乘贓車為
    警查獲，經其同意採其尿液送驗結果呈現有甲基安非他命及嗎啡陽性反應；另於
    九十三年三月十一日下午一時二十分許，在台南縣新營市○○街一七一號前為警
    查獲，並扣得海洛因一包（淨重○‧○九公克，包裝重○‧二七公克），經警採
    其尿液送驗結果呈現嗎啡陽性反應；再於九十三年四月二十五日經警查林嘉鴻涉
    竊盜、偽造文書及詐欺案件，採林嘉鴻尿液送驗結果呈現嗎啡陽性反應，而查知
    上情。
三、案經台南縣警察局新營、麻豆分局報請臺灣臺南地方法院檢察署檢察官偵查起訴
    及移送併辦。
      理      由
一、右揭犯罪事實，迭據被告林嘉鴻於原審及本院審理坦承不諱，且被告林嘉鴻分別
    為警於九十三年一月二十日、同年三月十一日下午一時二十分許及同年四月二十
    五日查獲三次，均經警採尿送驗結果，三次均呈嗎啡陽性反應，第一次並另呈現
    安非他命陽性反應，有台南縣衛生局尿液檢驗成績書三紙附卷可稽（詳新營分局
    南縣營警三字第○九三○○○五八八一號卷第八頁、九十三年度毒偵字第五一七
    號卷第三十頁、新營分局南縣營警三字第○九三○○一○九九二號第十頁）。此
    外，於九十三年三月十一日下午一時二十分許，經警扣得粉末一包，經送法務部
    調查局鑑定結果，係屬第一級毒品海洛因（淨重○‧○九公克，包裝重○‧二七
    公克），此有該局九十三年四月十四日鑑定通知書一紙附卷可佐（詳九十三年度
    毒偵字第五一七號卷第二十五頁）。足見被告自白與事實相符，應堪採信，本件
    事證明確，被告犯行洵堪認定，應依法論科。
二、被告前因施用第一級毒品海洛因案件，經觀察、勒戒後，認無繼續施用毒品之傾
    向，由臺灣臺南地方法院檢察署檢察官於九十二年十二月四日，以九十二年度營
    毒偵字第一九七、二○○、二三二號不起訴處分確定，並於九十二年十二月四日
    觀察、勒戒執行完畢釋放，有上開不起訴處分書影本在卷可稽（詳九十三年度毒
    偵字第五一七號卷第十八頁），被告於五年內又基於施用第一級毒品海洛因之概
    括犯意，自九十三年一月初起至同年四月二十二日止，連續在台南縣新營市急水
    溪堤防及新營市○○路夜市公廁等處，以香菸燒烤方式施用第一級毒品海洛因多
    次。林嘉鴻另起施用第二級毒品安非他命之犯意，於九十三年一月十八日，在不
    詳處所，以玻璃球燒烤方式，施用第二級毒品安非他命乙次，係於受不起訴處分
    後，五年內再犯施用第一級、第二級毒品之罪，係屬二犯。查海洛因、安非他命
    依毒品危害防制條例第二條第二項第一、二款規定係屬第一、二級毒品，核被告
    所為，係犯毒品危害防制條例第十條第一、二項之施用第一級毒品海洛因罪及施
    用第二級毒品安非他命罪（毒品危害防制條例雖於九十二年七月九日修正公佈，
    九十三年一月九日起施行，被告所犯連續至修正後，且被告所犯該條例第十條第
    一項、第二項有關規定，並未修正，自無新舊法比較適用之問題）。被告持有第
    一、二級毒品海洛因、安非他命之低度行為，為施用之高度行為所吸收，不另論
    罪。又被告先後多次施用第一級毒品之犯行，時間緊接，方法相同，觸犯構成要
    件相同之罪名，顯係基於概括之犯意為之，應依連續犯規定論以一罪，並加重其
    刑。被告所犯上開二罪間，犯意各別，罪名互異，應分論併罰。至於檢察官就被
    告自九十三年三月十日至同年四月二十二日止連續施用第一級毒品海絡因移請併
    案審理部分，雖未經檢察官起訴，惟該併案部分經本院審理後，認與前述已起訴
    成罪之施第一級毒品部分之事實具有連續犯之裁判上一罪不可分關係。依刑事訴
    訟法第二百六十七條規定，檢察官就犯罪事實一部起訴，其效力及於全部。前開
    未起訴併案部分之犯罪事實自仍在本院得審究之範圍，併此明。
三、扣案之第一級毒品海洛因一包（淨重○‧○九公克)，應依修正後之毒品危害防
    制條例第十八條第一項前段之規定，沒收銷燬之。前開扣案之毒品外包裝袋重○
    ‧二七公克，既係用於包裹毒品，防其裸露、逸出、潮濕，便於持有藉以施用，
    亦為被告供本件施用第一級毒品海洛因所用之物，非屬修正後毒品危害防制第十
    九條第一項規定應沒收之物，爰依刑法第三十八條第一項第二款規定，宣告沒收
    之。
四、原審就被告施用第二級毒品安非他命部分認罪證明確，因依毒品危害防制條例第
    十條第二項，刑法第十一條前段等規定，並審酌曾因施用毒品受不起訴處分確定
    後再行施用其犯罪後態度等一切情狀，量處有期徒刑六月，本院經核原判決就此
    部分認事用法俱無不合，量刑亦稱妥適，檢察官上訴意旨以原判決所認定被告於
    九十三年一月十八日施用第二級毒品安非他命後，另連續施用第二級毒品安非他
    命至九十三年四月二十二日，並移送該部分併辦。然訊之被告固坦承於九十三年
    一月十八日施用第二級毒品安非他命一次外，堅詞否認有再施用第二級毒品安非
    他命之事實，且公訴人據以移送併辦之該署九十三年度營毒偵字第一九一號所附
    於警局卷（即新營分局南縣營警三字第○九三○○一○九九二號第十頁、第十一
    頁）所附之台南縣衛生局九十三年五月十八日尿液檢驗成績書所載，甲基安非他
    命部分並無陽性反應，此外復查無其他積極證足資證明被告除前開施用第二級毒
    品安非他命外再有施用之事實，公訴人指摘此部分原判決不當，並無可取，為無
    理由，應予駁回。
四、原判決以被告就施用第一級毒品部分罪證明確，因以論罪科刑，固非無見。惟查
    (一)被告施用第一級毒品海洛因除原判決認定至九十三年三月九日外，已供承施用
    至同年四月二十二日，並有前開尿液檢驗成績書可稽，該部分因檢察官未及移請
    原審法院併案審理，致原審法院未及審酌並予判決，惟該併案部分既與已起訴部
    分具有連續犯關係，原審未及審酌並予判決，仍有未洽；(二)原判決就前開扣案之
    毒品外包裝袋重○‧二七公克，未依刑法第三十八條第一項第二款規定，宣告沒
    收，揆之前開說明亦有未洽。檢察官上訴意旨就此部分執以指摘原判決不當，為
    有理由，自應由本院就此部分及定執刑部分予以撤銷改判。爰審酌被告前有施用
    毒品犯行，雖經觀察、勒戒治療程序，竟仍不思悔改，徹底袪除施用毒品之惡習
    ，猶仍於不起訴處分後再次施用屢次被查獲，致深陷毒癮而難以自拔，顯未能善
    體國家設置觀察、勒戒機構，協助毒品施用者戒除毒癮之良法美意，惟念及其施
    用毒品之犯行，在本質上乃屬戕害身心健康之行為，尚未嚴重破壞社會秩序或侵
    害他人權益，且於犯後坦承犯行，態度尚稱良好等一切情狀，量處有期徒刑一年
    ，並就前開施用第二級毒品上訴駁回部分所處有期徒刑六月部分，並定應執行之
    刑為有期徒刑一年四月，以資懲儆。再扣案第一級毒品海洛因一包（淨重○‧○
    九公克），經法務部調查局鑑定，係屬第一級毒品海洛因，已見前述，爰依毒品
    危害防制條例第十八條第一項前段之規定沒收銷燬之。前開毒品外包裝袋重○．
    二七公克，依前開說明依刑法第三十八條第一項第二款規定沒收。
據上論斷，應依刑事訴訟法第三百六十八條、第三百六十九條第一項前段、第三百六
十四條、第二百九十九條第一項前段，毒品危害防制條例第十條第一項、第十八條第
一項前段，刑法第十一條前段、第五十六條、第三十八條第一項第二款、五十一條第
五款，判決如主文。
本案經檢察官林炎昇到庭執行職務。
中    華    民    國      九十三      年      九      月      二十三    日
                                  臺灣高等法院臺南分院刑事第五庭
                                      審判長法官  楊    明    章
                                            法官  戴    勝    利
                                            法官  沈    揚    仁
右正本證明與原本無異。
就施用第一級毒品部分如不服本判決，應於判決送達後十日內向本院提出上訴狀，其
未敘述理由者並應於提出上訴狀後十日內向本院補提理由書（應附繕本)。
就施用第二級毒品部分不得上訴。
                                      法院書記官  董    挹    棻
中    華    民    國      九十三      年      九      月      二十三    日
附錄本案論罪科刑法條：
毒品危害防制條例第十條第一項、第二項：
施用第一級毒品者，處六月以上五年以下有期徒刑。
施用第二級毒品者，處三年以下有期徒刑。